【裁判字號】    89,上訴,1299
【裁判日期】    890615
【裁判案由】    偽造文書
【裁判全文】
臺灣高等法院刑事判決                          八十九年度上訴字第一二九九號
    上  訴  人
    即  被  告  甲○○
右上訴人因偽造文書案件，不服臺灣新竹地方法院八十八年度訴緝字第三九號，中華
民國八十九年一月三十一日第一審判決（起訴案號：臺灣新竹地方法院檢察署八十四
年度偵字第五一八九號）提起上訴，本院判決如左：
    主  文
原判決撤銷。
甲○○連續行使偽造公文書，足以損害於公眾及他人，累犯，處有期徒刑壹年貳月。
附件一文書上偽造之「臺灣新竹地方法院民事執行處」印文壹枚、法官「王銘勇」署
押壹枚、書記官「饒興蘭」印文貳枚；附件二文書上偽造之「臺灣新竹地方法院民事
執行處」印文壹枚、法官「王銘勇」署押壹枚；附件三文書上偽造之「臺灣新竹地方
法院」印文壹枚，均沒收。
    事  實
一、甲○○曾因犯詐欺罪，經台灣桃園地方法院於民國（下同）七十八年十二月十九
    日判處有期徒刑一年二月，再經本院於七十九年三月二十二日判決駁回上訴確定
    ；嗣再經本院於八十年一月一日減為有期徒刑七月，而於八十年四月六日執行完
    畢，猶不知悛悔。因於八十四年三月七日向楊熾梧借款新臺幣八百萬元後，屆清
    償期經楊熾梧催索甚急，為證明其信用資力，以免楊熾梧一再催討，竟基於偽造
    及行使公文書之於概括犯意，先於八十四年三月二十一日，在其新竹縣竹東鎮○
    ○路二六號住處，利用其先前執行代書業務時，代委託之當事人所收取之臺灣新
    竹地方法院民事執行處通知書，以保留機關全銜、股別、發文字號、臺灣新竹地
    方法院民事執行處公印文，及法官公印文，餘均以白紙遮住影印，以偽造「臺灣
    新竹地方法院民事執行處」印文壹枚、法官「王銘勇」署押壹枚後，再將受文者
    （記載為債權人甲○○）、主旨（記載為定於某年、某月、某日分配執行款）、
    說明等不實事項之內容打字於空白處，又影印偽造書記官「饒興蘭」印文貳枚，
    剪貼其上，再加以影印，以偽造如附件一之公文；復持以行使，於同年三月二十
    五日，在臺灣新竹地方法院交付楊熾梧，以資取信保證還款。再於同年四月八日
    ，在其新竹縣竹東鎮○○路二六號住處，利用其先前執行代書業務時，代委託之
    當事人所收取之臺灣新竹地方法院民事裁定，保留臺灣新竹地方法院公印文，及
    法院名稱、案號、裁定年月日，餘均以白紙遮住影印，以偽造「臺灣新竹地方法
    院」印文壹枚，再於空白處打入聲請人（溫寶丹）、債權人（甲○○）、主文、
    理由等不實事項之內容，再加以影印，以偽造如附表三之臺灣新竹地方法院民事
    裁定，復持以行使，於同年四月十二日在其新竹縣竹東鎮住處交付楊熾梧，以資
    取信保證還款。又於同年四月十四日，以與第一次相同之方法（除未偽造書記官
    印文外），以偽造如附件二之民事執行處參與分配通知書；復持以行使，於同年
    四月十八日在新竹縣芎林鄉福林加油站附近交付楊熾梧，以資取信保證還款。均
    足以生損害於各該強制執行事件之債權人香港商怡樂智有限公司台灣分公司、新
    竹區中小企業銀行股份有限公司新埔分行，債務人郭漢雄、劉順孟、林合庚、劉
    順勛、溫寶丹與楊熾梧之權利，及臺灣新竹地方法民事執行處通知書及裁定之公
    信力。嗣經楊熾梧向臺灣新竹地分法院執行處查詢後，始知上情。
二、案經臺灣新竹地方法院移請臺灣新竹地方法院檢察署檢察官偵查起訴。
    理  由
一﹑右開事實，業據被告甲○○於檢察官偵查中及原法院訊問時坦承不諱，核與證人
    楊熾梧在原法院調查中所供證之情節相符，復有偽造如附件所示之公文書三紙附
    卷可稽，且被告既非上述執行程序之債權人亦非參與分配之債權人，業經本院調
    閱臺灣新竹地方法院執行處上述案卷，核閱無訛外，並有上開案卷卷面附偵查卷
    可稽（第十七至十九頁），被告犯行已堪認定，應依法論科。
二﹑按文書之影本與原本可有相同之效果，如將原本予以影印後，將影本之部分內容
    竄改、登打重加影印，其與無制作權人將原本竄改，作另一表示其意思者無異，
    且竄改之內容已變易其本質，應成立偽造文書罪名；本件被告以偽造之臺灣新竹
    地方法院民事執行處通知書及裁定書，持以向楊熾梧保證還款，已達行使階段，
    被告既以竄改或虛增之方式偽造不實之上述文書，自足生損害於各該真正權利人
    及法院之公信力。核被告所為，係犯刑法第二百十六條、第二百十一條行使偽造
    公文書罪。被告偽造公文書復持以行使，偽造之低度行為為高度之行使行為所吸
    收，偽造印文、署押為偽造公文書之階段行為，均不另論罪。被告先後多次犯行
    ，時間緊接，方法相同，觸犯構成要件相同之罪名，顯係基於概括犯意為之，應
    依連續犯規定論以一罪，並依法加重其刑。又被告甲○○曾因犯詐欺罪，經台灣
    桃園地方法院於七十八年十二月十九日判處有期徒刑一年二月，再經本院於七十
    九年三月二十二日判決駁回上訴確定；嗣再經本院於八十年一月一日減為有期徒
    刑七月，而於八十年四月六日執行完畢，有卷附本院被告全國前案紀錄表可按，
    其受有期徒刑之執行，五年以內再犯有期徒刑以上之罪，為累犯，依法加重其刑
    ，並遞加重之。
三、原審據以論罪科刑，固非無見，然偽造之印文、署押未依刑法第二百十九條之規
    定宣告沒收，自有未洽。被告之上訴意旨空言指摘原判決不當，雖無理由，然原
    判決既有前述之可議，仍屬無可維持，應由本院予以撤銷改判。爰審酌被告僅係
    為圖避免債權人之追索而犯本案，雖對司法之公信力有所戕害，然危害尚輕，且
    犯後坦白承認，已有悔意等一切情狀，量處如主文所示之刑。附件一文書上偽造
    之「臺灣新竹地方法院民事執行處」印文壹枚、法官「王銘勇」署押壹枚、書記
    官「饒興蘭」印文貳枚；附件二文書上偽造之「臺灣新竹地方法院民事執行處」
    印文壹枚、法官「王銘勇」署押壹枚；附件三文書上偽造之「臺灣新竹地方法院
    」印文壹枚，均沒收。
四、被告經合法傳喚無正當理由不到庭，爰不待其陳述逕行判決。
據上論斷，應依刑事訴訟法第三百七十一條、第三百六十九條第一項前段、第三百六
十四條、第二百九十九條第一項前段，刑法五十六條、第二百十六條、第二百十一條
、第二百十九條、第四十七條，判決如主文。
本案經檢察官蔡日昇到庭執行職務。
中    華    民    國    八十九    年       六       月        十五      日
                          臺灣高等法院刑事第十二庭
                              審判長法  官  劉  景  星
                                    法  官  陳  志  洋
                                    法  官  陳  博  志
右正本證明與原本無異。
如不服本判決應於收受送達後十日內向本院提出上訴書狀，其未敘述上訴之理由者並
得於提起上訴後十日內向本院補提理由書（均須按他造當事人之人數附繕本）。
                                    書記官  鄭  兆  璋
中    華    民    國    八十九    年       六       月        十六      日
附錄：本判決論罪科刑法條全文
刑法第二百十六條：
行使第二百十條至第二百十五條之文書者，依偽造、變造文書或登載不實事項或使登
載不實事項之規定處斷。
刑法第二百十一條：
偽造、變造公文書，足以生損害於公眾或他人者，處一年以上七年以下有期徒刑。


司法院資訊處製作；財團法人民間司法改革基金會備份。
